【裁判字號】    90,易,108
【裁判日期】    900316
【裁判案由】    傷害
【裁判全文】
臺灣宜蘭地方法院刑事判決                            九十年度易字第一八號
    公  訴  人  臺灣宜蘭地方法院檢察署檢察官
    被      告  甲○○
                丁○○
右列被告因家庭暴力罪之傷害案件，經檢察官提起公訴（九十年年度偵字第九四號）
，本院判決如左：
    主  文
甲○○、丁○○共同傷害人之身體，各處拘役貳拾日，如易科罰金，均以參佰元折算
壹日。
    事  實
一、丙○○與甲○○為前配偶，二人間具有家庭暴力防治法第三條第一款所稱之家庭
    成員關係。丙○○因認甲○○在外批評其穿著舉止不當，心生不滿，乃於民國八
    十九年十二月九日上午八時四十分許，持瓶裝不明液體至宜蘭縣冬山鄉鹿安村三
    八三巷一弄十一號甲○○與其妻丁○○住處找甲○○理論，並與丁○○發生口角
    ，丙○○於爭執中持該不明液體朝甲○○、丁○○潑灑，李貴美乃萌生傷害之犯
    意，與丙○○彼此互相拉扯、毆打，甲○○與其子乙○○（為甲○○與丙○○所
    生育）見狀欲加以阻止，經勸阻無效後，甲○○竟亦萌生傷害之犯意，復與李貴
    美共同基於傷害之犯意，聯手與丙○○彼此拉扯，甲○○並動手毆打丙○○之手
    部，致丙○○受有頭部外傷，及臉部、雙上肢、背部瘀腫等傷害（丙○○傷害丁○○、甲○○部分則未據告訴）。
二、案經丙○○訴由宜蘭縣警察局羅東分局報請台灣宜蘭地方法院檢察署檢察官偵查
    起訴。
    理  由
一、訊據被告甲○○、丁○○均矢口否認有何傷害犯行，甲○○辯稱：伊並未在外說
    告訴人丙○○壞話，當天伊兒子乙○○先打電話來說要到伊家，十分鐘後丙○○
    另外打行動電話及家裡電話來找伊，未說原因就直接罵三字經，伊並未理會，之
    後伊和乙○○一起到伊家，伊開門讓乙○○進去，告訴人則在外面罵伊龜孫子，
    伊和丁○○一起開門出去丙○○就用尿潑伊二人，丁○○拿出掃把來示威，不料
    告訴人就抓丁○○頭髮，並將她壓在地上，伊見狀才拉開二人而已，伊與丁○○
    均未動手毆打告訴人云云；丁○○辯稱：當天告訴人到伊家來潑尿，伊看不慣並
    拿掃把示威，還沒打到她，她就先抓伊頭髮壓在地上，甲○○看不對勁，就將伊
    拉開，二人均無動手打告訴人云云。惟查，右揭事實，迭據告訴人丙○○於警訊
    及偵、審中指訴稱：甲○○係伊前夫，於八十年間離婚，由於甲○○一再於外人
    及小孩面前說伊穿衣不得體、不安分、不像阿媽等話，伊受不了，就到甲○○家
    理論，剛好碰到伊兒子乙○○也到該處按門鈴，甲○○開門讓乙○○進去後就不
    出門，伊便說他敢做不敢當，是龜孫子，丁○○就拿掃把出來要打伊，伊表示「
    妳敢打我」，結果丁○○還是打伊，然後甲○○也加入打伊，伊雖然不斷推開，
    但還是被其二人毆傷等語綦詳。核與在場目睹事發經過之證人乙○○於警訊及本
    院審理時到庭證稱：當天伊騎機車到伊父親（即甲○○）家，在巷子口遇到伊媽
    媽（即丙○○），臉色很難看，到了之後伊媽媽要伊去按電鈴，伊爸爸開門後，
    伊媽媽就開始罵伊爸爸說在外面及小孩面前說她不是，然後阿姨（即丁○○）就
    拿著掃把出來，兩人互罵，罵完後伊媽媽拿瓶裝的東西往阿姨及伊爸爸潑灑，顏
    色是透明的，阿姨和伊媽媽就開始拉扯、互打，是阿姨先動手的，但不清楚有沒
    有打到伊媽媽，不過掃把有斷掉，然後兩人才開始互相拉扯、互打，伊爸爸和伊
    原本要過去拉開她們，但後來他們三個人卻打成一團，僅剩伊在中間（勸）等情
    相符，且證人於偵查中並明確指訴稱；伊爸爸確有出手推開伊媽媽，然後再打伊
    媽媽的手；伊媽媽的傷是伊爸爸用手打的，但阿姨之掃把在現場有斷掉，有無用
    掃把打不知道，只知道她也有用手毆傷伊媽媽，但伊媽媽亦有還手打伊爸爸及阿
    姨等語在卷。而證人乙○○係被告甲○○與告訴人丙○○所生育之兒子，與雙方
    均屬至親，另被告與告訴人對於其子所述過程大致亦不爭執，顯見其子前開證詞
    並無刻意偏袒父親或母親任何一方，堪信屬實，此外並有告訴人所提出之驗傷診
    斷證明書乙紙附卷可按，足認告訴人所受前開傷害，確係於上開肢體衝突中遭被
    告二人拉扯、毆打所造成。又被告丁○○雖稱其於前開衝突中亦有遭被告毆傷，
    核與證人乙○○前述相符，亦堪採信，然衡之一般社會經驗法則，互毆乃屬多數
    動作構成單純一罪而互為供擊之傷害行為，縱令一方先行出手，然還擊一方在客
    觀上茍非單純僅對於現在不法之侵害為必要排除之反擊行為，因其本即有傷害之
    犯意存在，則對其互為攻擊之還手反擊行為，自無主張防衛權之餘地（最高法院
    八十四年度台非字第二０八號判決參照）。從而本件被告及告訴人雖均稱係他方
    先行攻擊始加以反擊，然渠等之反擊行為，均含有不甘受毆（辱）而欲反擊教訓
    之傷害犯意，應認彼此間之互毆，均無正當防衛之適用，仍構成傷害行為，是本
    件事證明確，被告二人犯行堪以認定，應依法論科。
三、核被告甲○○、丁○○所為，均係犯刑法第二百七十七條第一項之傷害罪。告訴
    人丙○○與被告甲○○為前配偶，二人具有家庭暴力防治法第三條第一款所稱之
    家庭成員關係，故被告甲○○前揭傷害行為，並構成家庭暴力防治法第二條第二
    項之家庭暴力罪。又被告甲○○、丁○○就前開犯行間，有犯意之聯絡及行為之
    分擔，為共同正犯。爰審酌被告二人僅因細故與告訴人發生互毆，到案後並未坦
    承犯行，然本件肢體衝突之發生，乃因告訴人自行登門理論，與被告二人發生口
    角爭執後，進而持不明液體朝其二人潑灑，被告二人因一時受激怒而共同為前開
    傷害犯行，及告訴人所受傷勢大小，暨證人乙○○亦證稱告訴人於上開肢體衝突
    中亦有拉扯、毆打被告二人之行為等情狀，因而量處如主文所示之刑，並均諭知
    易科罰金之折算標準。
據上論斷，應依刑事訴訟法第二百九十九條第一項前段，刑法第二十八條、第二百七
十七條第一項、第四十一條，罰金罰鍰提高標準條例第一條前段、第二條，判決如主
文。
本案經檢察官林慧到庭執行職務
中      華      民      國      九十     年      三      月     十六    日
                                  臺灣宜蘭地方法院刑事第一庭
                                          法  官  林  翠  華
右正本證明與原本無異。
如不服本判決，應於判決送達後十日內，向本院提出上訴狀。（應附繕本）
                                          書記官  賴  宜  君
中      華      民      國      九十     年      三      月     十六    日
附錄本案論罪科刑法條全文：
刑法第二百七十七條
傷害人之身體或健康者，處三年以下有期徒刑，拘役或一千元以下罰金。
犯前項之罪，因而致人於死者，處無期徒或七年以上有期徒刑，致重傷者，處三年以
上、十年以下有期徒刑。


司法院資訊處製作；財團法人民間司法改革基金會備份。
